臺灣高等法院高雄分院刑事判決　　　　96年度上訴字第1247號
上　訴　人　臺灣高雄地方法院檢察署檢察官
被　　　告　甲○○
　　　　　　　　　　號
上列上訴人因被告偽造文書等案件，不服臺灣高雄地方法院94年
度訴字第3154號中華民國96年2 月26日第一審判決（起訴案號：
臺灣高雄地方法院檢察署94年度偵字第6624號），提起上訴（併
辦案：同署96年度偵字第8565、8568、8569、8570、9958號），
本院判決如下：
    主  文
原判決撤銷，發回臺灣高雄地方法院。
    理  由
一、公訴意旨略以：被告甲○○意圖為自己不法之所有，基於竊
    盜、行使偽造私文書、詐欺取財、詐欺得利之概括犯意，先
    於民國94年3 月17日凌晨5 時許，侵入高雄縣鳳山市○○路
    140 巷22號地下室，以不明方式開啟乙○○所有置放該處車
    號WOQ-543 號機車之置物箱，竊取乙○○所有之日盛國際商
    業銀行卡號0000000000000000號信用卡1 張得手後（竊盜部
    分另經檢察官移由原審法院以94年度訴緝字第109 號併辦審
    理），旋與其女友黃琬珺（另經發布通緝）基於行使偽造私
    文書、詐欺取財、詐欺得利概括犯意聯絡，於如附表所示時
    、地，分由甲○○或黃琬珺持前開信用卡，至如附表所示之
    特約商店刷卡消費，由刷卡者在信用卡簽帳單上持卡人簽名
    欄內偽簽「乙○○」之署名，偽造信用卡簽帳單後，交付予
    各該特約商店之店員而行使，致各該特約商店之店員誤認渠
    為真正持卡人，分別交付或提供如附表所示之財物或服務，
    足生損害於乙○○、特約商店，及日盛國際商業銀行對於信
    用卡管理之正確性。嗣於同日9 時30分許，為警在高雄縣鳳
    山市○○路165 號「天上人間商務旅館」302 室查獲，並在
    甲○○之身上扣得乙○○所有之信用卡，在黃琬珺之身上扣
    得信用卡簽單。因認被告涉有刑法第216 條、第210 條之行
    使偽造私文書及同法第339 條第1 項之詐欺取財（漏載同條
    第2 項之詐欺得利〈汽車旅館住宿服務〉）罪嫌。
二、原判決意旨略以：
（一）按已經提出公訴或自訴之同一案件，在同一法院重行起訴
      者，應諭知不受理之判決，並得不經言詞辯論為之，刑事
      訴訟法第303 條第2 款、第307 條分別定有明文。又上開
      一事不再理之原則，關於實質上一罪或裁判上一罪，亦均
      有其適用（最高法院49年度臺非203 號判例意旨參照）。
（二）本件公訴意旨認被告上開竊取被害人乙○○之信用卡，旋
      與其女友黃琬珺共同刷卡消費，連續於信用卡簽帳單上偽
      簽「乙○○」之署名，偽造具有私文書性質之簽帳單進而
      交付店員以行使，致各該店員陷於錯誤而交付財物或提供
      服務（汽車旅館住宿），涉犯刑法第216 條、第210 條之
      行使偽造私文書罪及第339 條第1 項之詐欺取財罪、同條
      第2 項之詐欺得利罪嫌。其中偽造署押為偽造私文書之部
      分行為，偽造之低度行為復為行使之高度行為所吸收，均
      不另論罪。先後多次行使偽造私文書、詐欺取財（及詐欺
      得利）犯行，時間緊接，觸犯構成要件相同之罪名，顯係
      基於概括犯意反覆為之，為連續犯。所犯共同連續行使偽
      造私文書、詐欺取財（得利）罪間，有方法目的之牽連關
      係等情。惟被告竊取信用卡之犯行，涉有刑法第320 條第
      1 項之竊盜罪，且與前開共同連續行使偽造私文書、詐欺
      取財、詐欺得利罪間，有方法目的之牽連關係，原有牽連
      犯之裁判上一罪關係。
（三）又被告另因自92年11月10日起至94年9 月2 日止多次竊盜
      之犯行，業經臺灣高雄地方法院檢察署檢察官以93年度偵
      字第2128號提起公訴，及94年度偵字第22221 、23094 、
      27580 號移送併辦，並由原審法院以94年度易字第1178號
      於94年7 月11日繫屬，因被告逃匿而發布通緝，嗣於94年
      9 月27日緝獲到案，於94年9 月28日改分94年度訴緝字第
      109 號審理。被告上開各件竊盜犯行之時點係自92年11月
      10日起至94年9 月2 日止，而本件竊取被害人乙○○信用
      卡之竊盜時點則為94年3 月17 日 ，介於上開期間且觸犯
      構成要件相同之罪名，應係基於概括犯意反覆為之，而有
      連續犯之裁判上一罪關係。
（四）本件被告所犯共同連續行使偽造私文書、詐欺取財（得利
      ）罪，既與竊取被害人乙○○信用卡之竊盜罪間，有方法
      目的之牽連關係；而竊取被害人乙○○信用卡之竊盜犯行
      ，又與原審法院94年度訴緝字第109 號審理中之竊盜犯行
      有連續犯之裁判上一罪關係，則所犯本件共同連續行使偽
      造私文書、詐欺取財（得利）罪，即與原審法院94年度訴
      緝字第109 號審理中之竊盜犯行間，有裁判上一罪之關係
      ，檢察官既已對於被告自92年11月10日起至94年9 月2 日
      止之竊盜罪嫌提起公訴及移送併辦，復對於與前開竊盜罪
      嫌有裁判上一罪關係之本件共同連續行使偽造私文書、詐
      欺取財（得利）罪嫌，提起公訴，自屬就具有裁判上一罪
      關係之同一案件重複起訴。又上開原審94年度易字第1178
      號竊盜案件係於94年7 月11日繫屬（於94年9 ?月28 日因
      緝獲改分94年度易緝字第109 號），而本件94年度訴字第
      3154號偽造文書等案件，則遲於94年9 月16日始繫屬原審
      法院，本件顯然繫屬在後，自應諭知不受理之判決。
三、經查，被告甲○○意圖為自己不法之所有，基於竊盜犯意，
    於民國94年3 月17日凌晨5 時許，侵入高雄縣鳳山市○○路
    140 巷22號地下室，以不明方式開啟乙○○所有置放該處車
    號WOQ-543 號機車之置物箱，竊取乙○○所有之日盛國際商
    業銀行卡號0000000000000000號信用卡1 張得手之竊盜犯行
    ，前經檢察官移由臺灣高雄地方法院以94年度訴緝字第109
    號併辦審理，該案法院固判決被告連續夜間侵入住宅竊盜，
    處有期徒刑1 年4 月，然就此部分併案犯行，則認定與該案
    論罪科刑之竊盜犯罪事實相去一年有餘，並非基於概括犯意
    為之，而無連續犯之裁判上一罪關係，無從併為審理而退由
    檢察官另行依法處理，該判決於96年4 月30日確定，有該案
    判決書及臺灣高等法院被告前案紀錄表各一份在卷可按。本
    院審酌被告甲○○經臺灣高雄地方法院檢察署93年度偵字第
    2128號起訴而經臺灣高雄地方法院94年度訴緝字第109 判決
    確定之被告竊盜犯行之犯罪時間係在92年11月間，此有該案
    起訴書及判決書可憑，本案被告甲○○被訴竊盜之犯罪時間
    係在94年3 月17日，兩者相去已逾1 年無訛，自無成立連續
    犯之餘地，原審以本件起訴之竊盜部分與前開臺灣高雄地方
    法院檢察署93年度偵字第2128號已先行起訴，而當時由臺灣
    高雄地方法院94年度訴緝字第109 審理中之犯罪事實有連續
    犯之裁判上一罪關係，而詐欺取財、詐欺得利與偽造文書加
    以行使部分與起訴之竊盜部分又有牽連犯關係，而諭知本件
    公訴不受理，尚有未洽。檢察官執此提起上訴為有理由，自
    應由本院不經言詞辯論，撤銷原判決，發回原審法院另為審
    理。
四、本案既經本院發回臺灣高雄地方法院另為審理，併案部分（
    臺灣高雄地方法院檢察署96年度偵字第8565、8568、8569、
    8570、9958號）自應退由檢察官另為適法之處理，附此敘明
    。
據上論斷，依刑事訴訟法第369 條第1 項但書、第372 條，判決
如主文。
中　　華　　民　　國　　96　　年　　8 　　月　　6 　　日
                  刑事第八庭    審判長法  官   李炫德
                                      法  官   陳志銘
                                      法  官   蔡國卿
以上正本證明與原本無異。
如不服本判決應於收受本判決後10日內向本院提出上訴書狀，其
未敘述上訴理由者，並得於提起上訴後10日內向本院補提理由書
狀（均須按他造當事人之人數附繕本）「切勿逕送上級法院」。
中　　華　　民　　國　　96　　年　　8 　　月　　6 　　日
　　　　　　　　　　　　　　　　　　　書記官   楊茱宜
附表：
┌──┬────┬────┬─────┬────┬───┐
│　　│　　　　│　　　　│地　　點　│消費金額│偽造簽│
│編號│發卡銀行│時　　間│　 /　　　│　 /　　│　　　│
│　　│　　　　│　　　　│特約商店　│得之財物│名之人│
├──┼────┼────┼─────┼────┼───┤
│ 一 │日盛銀行│94年3月1│高雄縣鳳山│500元　 │甲○○│
│　　│卡號：45│7日上午7│市○○路91│　　　　│　　　│
│　　│00000000│時4分　 │號「中國石│　　　　│　　　│
│　　│895800號│　　　　│油股份有限│　　　　│　　　│
│　　│　　　　│　　　　│公司－上源│　　　　│　　　│
│　　│　　　　│　　　　│加油站」　│　　　　│　　　│
├──┼────┼────┼─────┼────┼───┤
│ 二 │同上　　│94年3月1│高雄縣大寮│570元　 │甲○○│
│　　│　　　　│7日上午7│鄉○○○路│　　　　│　　　│
│　　│　　　　│時12分　│112號「統 │　　　　│　　　│
│　　│　　　　│　　　　│一精工股份│　　　　│　　　│
│　　│　　　　│　　　　│有限公司－│　　　　│　　　│
│　　│　　　　│　　　　│鳳山加油站│　　　　│　　　│
│　　│　　　　│　　　　│」　　　　│　　　　│　　　│
├──┼────┼────┼─────┼────┼───┤
│ 三 │同上　　│94年3月1│高雄縣鳳山│1,800 元│黃琬珺│
│　　│　　　　│7日上午7│市○○路16│　      │　　　│
│　　│　　　　│時43分　│5號「天上 │　　　　│　　　│
│　　│　　　　│　　　　│人間商務旅│　　　　│　　　│
│　　│　　　　│　　　　│館」　　　│　　　　│　　　│
│    │        │        │          │　　　　│      │
├──┼────┼────┼─────┼────┼───┤
│ 四 │同上　　│94年3月1│高雄縣鳳山│1,200 元│黃琬珺│
│　　│　　　　│7日上午7│市○○路97│　      │　　　│
│　　│　　　　│時55分　│號「新鎮生│　　　　│　　　│
│　　│　　　　│　　　　│鮮大賣場－│　　　　│　　　│
│　　│　　　　│　　　　│鳳林門市」│　　　　│　　　│
│    │        │        │          │　　　　│      │
├──┼────┼────┼─────┼────┼───┤
│ 五 │同上　　│94年3月1│同上　　　│同上　　│黃琬珺│
│　　│　　　　│7日上午7│　　　　　│　　　　│　　　│
│　　│　　　　│時59分　│　　　　　│　　　　│　　　│
└──┴────┴────┴─────┴────┴───┘
